【裁判字號】    97,聲,952
【裁判日期】    970606
【裁判案由】    聲明異議
【裁判全文】
臺灣桃園地方法院刑事裁定          97年度聲字第952號
聲明異議人
即  受刑人  甲○○
上列聲明異議人即受刑人因過失致死案件，對於臺灣桃園地方法
院檢察署檢察官97年4 月7 日所發執行命令，聲明異議，本院裁
定如下：
    主  文
異議之聲明駁回。
    理  由
一、本件聲明異議意旨略以：聲明異議人即受刑人甲○○前因過
    失致死案件，經本院以95年度桃交簡字第432 號判決判處有
    期徒刑6 月，緩刑3 年確定（下稱「前案」），另因民國95
    年6 月間之過失致死犯行，經本院以95年度交訴字第101 號
    判決判處有期徒刑6 月，得易科罰金確定（下稱「後案」）
    。聲明異議人雖於前案緩刑期內另過失犯罪，而受後案刑之
    宣告，但聲明人於後案業經宣告得易科罰金確定，亦即後案
    應屬罰金刑，故不合刑法第75條之1 第1 項第3 款「緩刑期
    內因過失更犯罪，而在緩刑期內受『有期徒刑』之宣告確定
    者」之「有期徒刑」要件，其一。又聲請撤銷緩刑宣告依刑
    事訴訟法第75條之1 第2 項，應於判決確定後6 個月內為之
    ，就本案而言，因後案於96年7 月6 日確定，故縱設有撤銷
    緩刑宣告情形，亦應自96年7 月6 日起算6 個月內聲請撤銷
    ，但本案似已逾6 個月時效，其二。綜上所述，本案不合撤
    銷緩刑宣告要件，惟臺灣桃園地方法院檢察署未予詳查，率
    爾通知聲明異議人應於97年4 月25日到案執行，其指揮顯有
    不當，爰依刑事訴訟法第484 條聲明異議。
二、按受刑人以檢察官執行之指揮為不當者，得向諭知該裁判之
    法院聲明異議，法院並應就異議之聲明裁定之，刑事訴訟法
    第484 條、第486 條分別定有明文。又刑法業於94年2 月2
    日修正公布，95年7 月1 日起施行，修正前刑法第41條第1
    項規定：「犯最重本刑為五年以下有期徒刑以下之刑之罪，
    而受六個月以下有期徒刑或拘役之宣告，因身體、教育、職
    業、家庭之關係或其他正當事由，執行顯有困難者，得以一
    元以上三元以下折算一日，易科罰金。但確因不執行所宣告
    之刑，難收矯正之效，或難以維持法秩序者，不在此限。」
    修正後刑法第41條第1 項規定：「犯最重本刑為五年以下有
    期徒刑以下之刑之罪，而受六個月以下有期徒刑或拘役之宣
    告者，得以新臺幣一千元、二千元或三千元折算一日，易科
    罰金。但確因不執行所宣告之刑，難收矯正之效，或難以維
    持法秩序者，不在此限。」此一法律變更，對確定判決主文
    之刑罰權內容不生影響，應純屬執行事項，自無刑法第2 條
    第1 項新舊法比較問題，於修正後應逕行適用新法規定（參
    照法務部95年6 月28日法檢字第0950802827號函釋意旨）。
    從而，有期徒刑或拘役得易科罰金之案件，法院所諭知者，
    僅易科罰金折算之標準，而有關宣告有期徒刑、拘役應否准
    許易科罰金執行之換刑處分，依刑事訴訟法第457 條規定，
    由為裁判法院之檢察官指揮之，是檢察官是否准予易科罰金
    ，除應考量受刑人之身體、教育、職業或家庭關係或其他正
    當事由，執行顯有困難外，尚須考量是否難收矯正之效及難
    以維持法秩序等因素。且修正前刑法第41條第1 項所謂之「
    執行顯有困難」、「難收矯正之效」及「難以維持法秩序」
    等，均屬不確定法律概念，此乃係立法者賦予執行者能依具
    體個案，考量犯罪特性與情節及受刑人個人之特殊事由，據
    以審酌應否准予易科罰金，非謂僅因犯罪情節輕微，而應一
    概予以准許。是以法律賦予執行檢察官此項裁量權，僅在發
    生裁量瑕疵之情況時，法院始有介入審查之必要。
三、經查：
  (一)受刑人甲○○前於94年間因過失致死案件，固經本院以95年
    度桃交簡第432 號簡易判決判處有期徒刑6 月，緩刑3 年確
    定（即前案），惟其於95年間另因業務過失致死案件，經本
    院於96年7 月6 日以96年度交訴字第101 號經協商程序後以
    宣示判決筆錄判處有期徒刑6 月，如易科罰金，以銀元3 百
    元折算1 日，嗣於97年7 月30日確定（即後案）乙節，有本
    院上開簡易判決書、宣示判決筆錄及臺灣高等法院被告前案
    紀錄表各1 份附卷可參，核諸上開卷證可知，「後案」所宣
    告者為「有期徒刑」，僅檢察官倘准予受刑人易科罰金時，
    應依本院所諭知之「銀元3 百元折算1 日」為其折算標準，
    且後案之判決確定日為「97年7 月30日」，由是足認聲明異
    議人以書狀所陳：後案係屬罰金刑，於97年7 月6 日確定云
    云，要屬誤會，尚不足採。
  (二)承上，檢察官認被告於「前案」之緩刑期內過失更犯「後案
    」之業務過失致死罪，並受本院宣告判處有期徒刑6 月，認
    其因「前案」所受之緩刑宣告，合於刑法第75條第1 項第3
    款之規定，向本院聲請撤銷該緩刑之宣告，且檢察官係於「
    後案」確定日（即96年7 月30日）起6 個月內（聲請日：97
    年1 月2 日）向本院提出撤銷該緩刑宣告之聲請，經本院核
    閱卷證無誤後，於97年1 月11日以97年度撤緩字第2 號裁定
    撤銷受刑人因「前案」所受緩刑宣告確定乙節，業經本院依
    職權調閱97年度撤緩字第2 號案卷核閱屬實，並有上開撤銷
    緩刑裁定1 份附卷可參，是以，聲明異議人以書狀所陳：檢
    察官聲請撤銷緩刑似已逾時效云云，亦有誤會，不足採信。
  (三)綜上所述，受刑人因「前案」所受緩刑之宣告，既經本院撤
    銷在案，檢察官依其指揮執行之權限，通知受刑人於97年4
    月25日到案執行，並無違誤之處，受刑人自不能據以指摘檢
    察官指揮受刑人到案執行有何不當，受刑人徒執前詞聲明異
    議，為無理由，應予駁回。
四、依刑事訴訟法第220 條、第484 條、第486 條，裁定如主文
    。
中    華    民    國    97    年    6     月    6     日
                  刑事第九庭    法  官  胡芷瑜
以上正本證明與原本無異。
如不服本裁定，應於裁定送達後5 日內向本院提出抗告狀。
                                書記官  張懿昀
中    華    民    國    97    年    6     月    6     日


司法院資訊處製作；財團法人民間司法改革基金會備份。
